臺灣高雄地方法院刑事判決　　　　　　　　　　　　　九十三年度自字第一一四號
　　自　訴　人　丁○○　男　六.
　　自訴代理人　洪條根律師
　　　　　　　　周君強律師
　　被　　　告　甲○○　男　二.
　　　　　　　　乙○○○
　　右二人共同
　　選任辯護人　康清敬律師
右列被告等因傷害案件，經自訴人提起自訴，本院判決如左：
    主  文
甲○○、乙○○○均無罪。
    理  由
一、自訴意旨略以：自訴人與被告母子二人係多年鄰居，六年前因被告乙○○○之夫
    林榮珍傷害自訴人，曾經法院判處罰金一千元確定在案，兩造因此相處不睦。緣
    民國（下同）九十三年五月三日上午八時許，被告乙○○○行經自訴人住宅前，
    復就自訴人窗前擺設盆栽而有所嘀咕埋怨，自訴人見狀恐再生爭執，即先電請高
    雄市政府警察局苓雅分局凱旋路派出所警員前來處理，以防事端。於同日十時許
    ，自訴人復行經被告住宅門前，見被告二人均在門口，乃向被告乙○○○解釋擺
    放盆栽乙事已向警察報備，詎被告乙○○○乃大聲回應：「警察哪會管這些事？
    」，自訴人之妻己○○於自家樓上陽台見被告乙○○○叫囂，揮手示意自訴人儘
    速離去，勿生事端，然當自訴人轉身欲離去時，被告乙○○○竟用其手中衣架示
    意被告甲○○毆打自訴人，被告甲○○隨即衝向自訴人，先揮拳毆打自訴人臉部
    ，自訴人本能性地以手防護，並抱住被告甲○○防其繼續毆打，然被告甲○○孔
    武有力，仍將自訴人摔倒在地，致自訴人受有右膝蓋粉碎性骨折、左手背挫傷等
    傷害，因此送醫住院六天，迄今仍未痊癒，被告二人顯然係共同涉犯刑法第二百
    七十七條第一項普通傷害罪，爰依法提起自訴等語。
二、(一)按犯罪事實應依證據認定之，無證據不得認定犯罪事實；不能證明被告犯罪者
    ，應諭知無罪之判決，刑事訴訟法第一百五十四條第二項、第三百零一條第一項
    分別定有明文。又認定不利於被告之事實須依積極證據，苟積極證據不足為不利
    於被告事實之認定時，即應為有利於被告之認定，不必有何有利之證據；另認定
    犯罪事實所憑之證據，雖不以直接證據為限，間接證據亦包括在內，然而無論直
    接證據或間接證據，其為訴訟上之證明，須於通常一般之人均不致有所懷疑，而
    得確信其為真實之程度者，始得據為有罪之認定，倘其證明尚未達到此一程度，
    而有合理之懷疑存在而無從使事實審法院得有罪之確信時，即應由法院為諭知被
    告無罪之判決（最高法院三十年上字第八一六號、七十六年台上字第四九八六號
    分別著有判例可資參照）。(二)又告訴人之告訴，係以使被告受刑事訴追為目的，
    是其陳述是否與事實相符，仍應調查其他證據以資審認。而被害人之陳述如無瑕
    疵，且就其他方面調查又與事實相符，固足採為科刑之基礎，然倘其陳述尚有瑕
    疵，而在未究明前，遽採為論罪科刑之根據，即難認為適法，最高法院五十二年
    臺上字第一三○○號、六十一年臺上字第三○九九號亦著有判例可資參照，而前
    揭判例說明，於自訴人之指述情形，亦應有其適用。
三、本件自訴人認被告共犯刑法第二百七十七條第一項普通傷害罪，無非係以其指述
    及高雄市立民生醫院驗傷診斷書為證，並聲請傳訊目擊證人其妻己○○、鄰人丙○○、里長戊○○等人，訊據被告二人固坦承被告乙○○○曾於前開時地，與自
    訴人發生口角爭執，然均矢口否認有何共同傷害犯行，被告乙○○○辯稱：伊當
    時在自家門口，自訴人突然前來說其已經叫警察來看花盆可否擺設，伊答稱你要
    叫就去叫，雙方接著即一言不合，發生口角爭執，伊兒子即被告甲○○從屋內跑
    出來看發生何事，自訴人轉身牽腳踏車時，自己跌倒受傷，伊即叫甲○○進屋不
    要多管閒事等語；被告甲○○辯稱：伊當時從屋內出來看發生何事，自訴人看到
    伊很緊張，正當轉身欲牽腳踏車離去時，自己踉蹌摔倒，伊原欲前往幫忙扶起自
    訴人，但自訴人一直高喊打人、打人，伊母親即被告乙○○○叫伊不要多管閒事
    進屋去，伊即進屋，並未打人等語，經查：
  (一)自訴人雖指訴伊因遭被告甲○○毆打，乃自衛性地抱住甲○○，但又遭甲○○摔
    倒在地，因當時手放開腳踏車，腳踏車就倒在地上了，甲○○有抬起腳踏車欲砸
    伊，鄰人丙○○剛好由西往東走過來，就在兩造住家中樓梯口之現場等語（見自
    訴狀及本院審判筆錄頁二三、二五、二六），然證人丙○○到庭後乃否認曾目睹
    上情，其證稱略以：「（二造發生爭執時，你是否在場？）我不在場，也沒有看
    到他們打架，我不認識兩造。（當天有無看到自訴人倒在地上？）我在公園散步
    ，遠遠看到自訴人倒在地上，我的距離約一百公尺以外，我碰到里長跟里長講，
    里長就過去處理。（你有無親眼看到兩造發生爭執？）我沒有看到。（有沒有聽
    到兩造在講甚麼？）我沒有聽到，也沒有看到他們爭執的情形。」、「（你看到
    自訴人倒在地上時，旁邊有無其他人？）沒有。（你看到自訴人倒在地上時，旁
    邊有無腳踏車？）腳踏車是停好在地上，是在自訴人後面。（你看到自訴人倒在
    地上時，被告是否有在旁邊？有無圍觀民眾？）都沒有。」等語綦詳，則自訴人
    之指述，無論係有關自衛性地抱住甲○○，或遭甲○○抬腳踏車追毆，或腳踏車
    倒地，甚或證人丙○○在場等節，均與證人丙○○所述不符，其指訴即難遽為採
    信。雖自訴人主張證人丙○○因怕遭被告報復，並未吐實，其證言不可採等語，
    然查：因證人丙○○目睹被告跌倒受傷時，週遭尚無圍觀民眾，故其目睹時間，
    應係較接近案發時間，且丙○○係八十歲之殷實老者，與兩造素不認識，亦無怨
    隙，被告亦非凶惡慣行犯罪之徒，證人應無害怕遭受報復而有偏頗之虞，本院認
    其證言較無利害關係，而能採信，自訴人空言指摘，並不可採。
  (二)證人即自訴人妻子己○○雖到庭執稱：伊於四樓陽台上有看到自訴人遭被告毆打
    等語，然查：就有無目睹自訴人遭毆打乙節，其先證稱：「我當時在樓上看到自
    訴人被打倒在地，被告甲○○還抬起腳踏車作勢要打我先生。」，嗣改稱：「（
    你有無親眼看到被告甲○○要打自訴人？）我在樓上只看到甲○○作勢要打我先
    生，我就趕下樓去。」，嗣經反對詰問再改稱：「我剛才的意思是說我在樓上看
    到被告甲○○抓我先生並且要打他，我就跑下樓去，在樓下看到甲○○抬起腳踏
    車作勢要打我先生。」等語（見審理筆錄頁十至十二），則其於四樓陽台上究竟
    有無看到被告「已經」毆打自訴人，有無「抬起」腳踏車追毆自訴人，前後已屬
    矛盾，而有可疑；另就雙方之推擠擁抱情形，自訴人乃指訴其遭被告甲○○毆打
    臉部一拳後，就防衛性地抱住被告甲○○（參見自訴狀所載），然證人己○○卻
    證稱：「我有看到被告甲○○已經抱住我先生，我就趕下樓去。」，二者亦顯然
    不同；就證人丙○○有無在現場乙節，證稱：「我在樓上沒有看到丙○○，我是
    跑到樓下才看到丙○○就站在我先生旁邊而已。」（審理筆錄頁十三），亦與自
    訴人所稱丙○○當時係走到兩造住宅中間樓梯口位置等語不符（審理筆錄頁二三
    ），況證人己○○證稱其於樓上並未看到丙○○，然丙○○係八十歲老翁，焉能
    於證人己○○自四樓衝下一樓如此短暫之時間內，即可到達現場，此亦與常理相
    違；又證人所證被告甲○○「抬起」腳踏車追毆自訴人乙節，其情節甚為重大，
    依理自訴人感受自應甚為深刻，然其於提起自訴時，卻未見其指訴（自訴狀參照
    ，僅於審理時因證人己○○當庭證述後，經本院詢問方才附和之），顯見證人此
    部份所述亦應為其個人誇大之詞。因證人己○○之證詞前後矛盾，且有誇大之嫌
    ，所述亦與證人丙○○證述內容相異，復衡以其於本院證述時，初經詢問時情緒
    即極度失控，驚聲尖叫，肢體動作極度誇張，而不符常情（見本院審理筆錄頁十
    ），本院認因其係自訴人妻子，證詞乃有偏頗之處，而不可採信。
  (三)此外，自訴人指稱被告甲○○先毆打其臉部一拳（見自訴狀第三頁），衡情自訴
    人於臉部或腦部，應會因受到重擊而受有傷害，然據其提出之高雄市立民生醫院
    驗傷診斷書及診斷證明書所載，僅均記載「右臏骨粉碎性骨折」或「左手背挫傷
    」等傷勢，而無記載任何臉部或腦部之傷勢，自訴人指述之遭毆情節，亦顯然與
    客觀證物不符。另自訴人指稱被告甲○○父親曾委由里長戊○○偕同向自訴人道
    歉，請託勿提起訴訟等語，然均據證人戊○○到庭否認稱：「（被告甲○○父親
    前往醫院有無說甚麼？）我印象中被告甲○○的父親只與自訴人寒喧，並請他好
    好養病。（被告父親有無向自訴人道歉或要求和解？）事隔已久，記不太清楚。
    （被告父親用意為何？）因自訴人骨折住院，他祇是請我陪他去探病而已」等語
    明確；至於自訴人所指前因訴訟緣故，早有怨隙乙節，雖為被告所不爭執，而堪
    信為真實，然此亦無法證明被告二人有共同傷害之犯行。至於自訴人提出之傷單
    ，亦僅能證明其受傷之事實，尚不得遽論為被告二人所共同施暴所致。
  (四)此外，復查無其他積極證據證明被告等確有自訴人所指之犯行，其犯罪即屬不能
    證明，自應為其無罪之諭知。
據上論結，應依刑事訴訟法第三百四十三條、第三百零一條第一項，判決如主文。
中       華       民       國    九十四     年    二    月    二十一    日
                                        臺灣高雄地方法院刑事第七庭
                                            審判長法　官  孫啟強
                                                  法　官  張茹棻
                                                  法　官  蔡川富
右正本證明與原本無異。
如不服本判決，應於收受送達後十日內向本院提出上訴書狀。
   　　　　　　　　　　　　　　　　　　　　　　　 書記官　邱秋珍
中       華       民       國    九十四     年    二    月    二十一    日
